【裁判字號】    99,交聲,59
【裁判日期】    990121
【裁判案由】    違反道路交通管理處罰條例聲明異議
【裁判全文】
臺灣桃園地方法院交通事件裁定          99年度交聲字第59號
原處分機關  交通部公路總局新竹區監理所桃園監理站
異  議  人
即受處分人  甲○○
上列異議人即受處分人因違反道路交通管理處罰條例案件，對於
原處分機關於民國98年12月28日以桃監裁罰字第裁52－DB000000
0 號違反道路交通管理事件裁決書所為之處分，聲明異議，本院
裁定如下：
    主  文
異議駁回。
    理  由
一、原處分意旨略以：本件異議人即受處分人甲○○（下稱異議
    人）於民國98年12月25日晚間11時25分許，駕駛車牌號碼17
    77-HJ 號自用一般小客車行經桃園縣蘆竹鄉○○路290 巷，
    遭桃園縣政府警察局蘆竹分局執勤警員攔檢，並提供杯水予
    駕駛人漱口，但駕駛人拒絕吹氣，該警員遂以異議人有「拒
    絕酒測」之違規，填製桃園縣政府警察局桃警局交字第DB00
    00000 號舉發違反道路交通管理事件通知單當場予以舉發，
    嗣經原處分機關於98年12月28日以桃監裁罰字第裁52－DB00
    00000 號裁決書，以異議人違反道路交通管理處罰條例第35
    條第4 項之規定，裁處罰鍰新臺幣（下同）60,000元，吊銷
    駕駛執照，3 年內禁考等語。
二、聲明異議意旨略以：伊於上揭時、地拒絕接受酒精濃度測試
    檢定，致遭裁處罰鍰60,000元，並吊銷駕駛執照，惟伊係以
    駕駛大客車維生，若大客車駕駛執照遭吊銷，將使伊失業無
    收入云云，爰依法聲明異議，請求撤銷原處分等語。
三、按汽車駕駛人，駕駛汽車經測試檢定有下列情形之一者，處
    新臺幣15,000以上60,000元以下罰鍰，並當場移置保管該汽
    車及吊扣其駕駛執照一年；因而肇事致人受傷者，並吊扣其
    駕駛執照二年；致人重傷或死亡者，吊銷其駕駛執照，並不
    得再考領：一酒精濃度超過規定標準。二吸食毒品、迷幻藥
    、麻醉藥品及其相類似之管制藥品。且汽車駕駛人拒絕接受
    第一項測試之檢定者，處新臺幣60,000元罰鍰，並當場移置
    保管該汽車及吊銷該駕駛執照，道路交通管理處罰條例第35
    條第1 項、第4 項分別定有明文。又按汽車駕駛人，因違反
    本條例及道路交通安全規則之規定，受吊銷駕駛執照處分時
    ，吊銷其持有各級車類之駕駛執照，此為同條例第68條所明
    定。
四、經查：
  (一)本件異議人於98年12月25日晚間11時25分許，駕駛車牌號碼
    1777-HJ 號自用一般小客車行經桃園縣蘆竹鄉○○路290 巷
    ，因「拒絕酒測」之違規，經桃園縣政府警察局蘆竹分局執
    勤警員違反道路交通管理處罰條例第35條第4 項之規定為由
    予以當場舉發，復嗣經原處分機關於98年12月28日以桃監裁
    罰字第裁52-DB0000000 號裁決書，裁處異議人罰鍰60,000
    元，吊銷駕駛執照，三年內禁考等情，為異議人所不爭執，
    有異議人之聲明異議狀在卷可稽，並有上揭舉發通知單及原
    處分裁決書各1 件附卷可參，是其前開違規行為堪以認定。
  (二)又關於吊銷駕駛執照處分效力與執行方式之法令依據，應依
    據道路交通管理處罰條例第68條規定，然該條業於94年12月
    14日修正，並於95年2 月27日經行政院以院臺交字第095008
    2898號令發布定自95年3 月1 日施行（下稱修正後）。按94
    年12月14日修正前（下稱修正前）道路交通管理處罰條例第
    68條係規定：「汽車駕駛人因違反本條例及道路交通安全規
    則之規定，受『吊扣或吊銷』駕駛執照處分時，『吊扣或吊
    銷』其持有各級車類之駕駛執照。」，而94年12月14日修正
    、95年3 月1 日施行之道路交通管理處罰條例第68條規定則
    係：「汽車駕駛人，因違反本條例及道路交通安全規則之規
    定，受『吊銷』駕駛執照處分時，『吊銷』其持有各級車類
    之駕駛執照。」，其立法理由略以：「原條文將違法或違規
    駕駛人所持有各級車輛之駕駛執照一併吊扣或吊銷失之過酷
    ，影響人民工作及生活過鉅，爰修正之。」等語，有道路交
    通管理處罰條例第68條審查報告可資查考（見立法院公報第
    94卷第70期第135 頁至138 頁），是綜觀前開法條及修法說
    明，通過之修正條文既未將該條全數刪除，而僅係將道路交
    通管理處罰條例第68條原有條文中之「吊扣或」三字刪除，
    故受「吊扣」駕駛執照處分時，固不再吊扣其持有各級車類
    之駕駛執照，然於受「吊銷」駕駛執照處分時，仍應吊銷其
    持有各級車類之駕駛執照至為明確。基此，異議人有於上開
    時間、地點拒絕酒測之違規，本即應依道路交通管理處罰條
    例第35條第4 項之規定，受吊銷駕駛執照之處分，並依同條
    例修正後第68條規定，吊銷其持有之各級駕駛執照無誤。揆
    諸上開規定及說明，異議人現既持有職業大客車駕駛執照，
    有桃園監理站汽車駕駛人螢幕列印、汽車駕駛人經歷證明書
    各1 份附卷可參，是原處分機關裁處吊銷受處分人現有之駕
    駛執照，三年內禁考，自於法有據，經核並無違誤。從而，
    異議人徒以前詞指摘原處分不當，洵屬無據是本件異議為無
    理由，應予駁回。
五、據上論斷，應依道路交通管理處罰條例第87條第2 項、道路
    交通案件處理辦法第19條，裁定如主文。
中    華    民    國    99    年    1     月    21    日
                      臺灣桃園地方法院交通法庭
                            法  官  柯姿佐
以上正本證明與原本無異。
如不服本裁定，應於送達後五日內，向本院提出抗告狀（須附繕
本）。
                            書記官  王明玉
中    華    民    國    99    年    1     月    21    日

司法院資訊處製作；財團法人民間司法改革基金會備份。
